臺灣高雄地方法院刑事判決　　　　　　　　　　　　九十三年度交簡上字第七三號
　　上　訴　人　甲○○
　　即　被　告
右列上訴人因被告過失傷害案件，不服本院交通法庭九十三年度交簡字第一九九號中
華民國九十三年三月三日第一審簡易判決（聲請簡易判決處刑案號：九十二年度偵字
第二四三○四號），提起上訴，本院管轄之第二審合議庭判決如左：
    主  文
上訴駁回。
    事  實
一、甲○○考領有普通小型車駕駛執照，於民國九十二年四月十六日二十二時十五分
    許，駕駛車牌號碼ＷＮ─三四六六號自用小客車，沿高雄縣岡山鎮○○○路，由
    北往南行駛，行經高雄縣岡山鎮○○○路與嘉新西路間設有號誌之交岔路口，欲
    左轉高雄縣岡山鎮○○○路，由西往東方向行駛時，本應注意汽車行駛至交岔路
    口，轉彎車應讓直行車先行，且應注意汽車行駛時，駕駛人應注意車前狀況，並
    隨時採取必要之安全措施；而依當時天侯晴，夜間有照明，道路係柏油路面、乾
    燥無缺陷，亦無任何障礙物，視距良好，且依其智識、能力亦無不能注意之情事
    ，竟疏於注意貿然向前行駛，適有丙○○騎乘車牌號碼ＰＹＶ─九六五號輕型機
    車，沿高雄縣岡山鎮○○○路，由南往北方向行駛，亦行經前揭交岔路口，甲○
    ○因疏於注意，未讓由丙○○所騎乘直行之上開機車（聲請簡易判決處刑書誤載
    為幹道車）先行，復未注意車前狀況，隨時採取必要之安全措施，未能及時發現
    丙○○所騎乘之上開機車並無讓其先行之跡象，而為立即停車或減速避讓之必要
    安全措施，致其所駕駛上開自用小客車車頭撞及丙○○所騎乘前揭機車之左側車
    身，使丙○○因而人、車倒地，受有左肩扭傷之傷害。甲○○於肇事後，在未有
    偵查犯罪職務之機關或公務員發覺其為犯罪人前，即主動向前往現場處理，尚不
    知肇事者為何人之高雄縣政府警察局岡山分局警員林金源供承肇事犯罪，自首並
    接受裁判。
二、案經丙○○訴由高雄縣政府警察局岡山分局報由臺灣高雄地方法院檢察署檢察官
    偵查後，聲請簡易判決處刑。
    理  由
一、訊據被告甲○○對右揭時日駕駛前揭自用小客車行經上述地點時，與告訴人丙○
    ○所騎乘前揭機車發生碰撞，使告訴人因而人、車倒地，致告訴人受有上開傷害
    等情供認不諱，惟矢口否認有上開犯行，辯稱：本件車禍發生時，伊駕駛之前揭
    自用小客車，已達該交岔路口中心處開始轉彎，直行車應讓伊先行，伊所駕駛之
    前揭自用小客車所懸掛之號牌因碰撞而傾斜，可知本件車禍乃丙○○騎乘機車撞
    及伊所駕駛之自用小客車所致，若係伊駕駛前揭自用小客車撞及丙○○，伊所駕
    駛之前揭自用小客車理應輾過丙○○騎乘之機車，丙○○騎乘前揭機車之倒地位
    置，應非於道路交通事故現場圖所示之位置，況丙○○騎乘前揭機車以前，曾經
    飲酒，本件車禍之發生，應係丙○○飲酒過量所致，而非因伊之過失云云。然查
    ：
    (一)右揭事實，業據告訴人於警詢、偵查、及本院審判時指訴綦詳（參見警卷第七
      、八頁、高雄地方法院檢察署九十二年度他字第四五○九號案卷第十、十一頁
      、本院九十三年七月三十日審判筆錄），並有道路交通事故現場圖、道路交通
      事故調查報告表(一)、(二)、高雄縣政府警察局處理交通事故紀錄表影本各一份、
      現場四幀及雙方車損之照片十四幀（參見警卷第十一至十五頁）在卷可參。
    (二)被告於本件車禍事故發生前，原係駕駛前揭自用小客車，沿高雄縣岡山鎮○○
      ○路，由北往南方向行駛，行經高雄縣岡山鎮○○○路與嘉新西路間設有號誌
      之交岔路口，欲左轉高雄縣岡山鎮○○○路，由西往東方向行駛，而告訴人則
      係騎乘前揭機車，沿高雄縣岡山鎮○○○路，由南往北方向行駛，被告約於三
      、四十公尺遠處，即已見到告訴人所騎乘之前開機車之事實，業據被告於警詢
      及偵查中供承在卷（參見警卷第九頁、上開偵查案卷第十一頁），核與告訴人
      於警詢中指訴之情節相符（參見警卷第七、八頁），足認被告所駕駛之前開自
      用小客車，於本件車禍發生當時，應屬轉彎車，而告訴人所騎乘之前揭機車，
      則為直行車無疑。再本件車禍事故發生後，被告駕駛之前揭自用小客車停放之
      位置及被告騎乘之上開機車倒地之位置，均於高雄縣岡山鎮○○○路中央之分
      向限制線向西之延伸線上，被告所駕駛前揭自用小客車之車頭朝向高雄縣岡山
      鎮○○○路、車身略向東南方，而告訴人騎乘之上開機車則於被告所駕駛前揭
      自用小客車車頭前方，前輪及後輪距離被告所駕駛之前揭自用小客車，分別為
      零點九公尺及一點八公尺，有道路交通事故調查報告表一份在卷可參（參見警
      卷第十六頁），回溯被告所駕駛前開自用小客車於本件車禍事故發生前之行車
      路線，可知被告於右揭時地駕駛上開自用小客車，行經前開交岔路口，尚未達
      於該交岔路口中心處，即已開始轉彎。又本件車禍事故發生時，係被告所駕駛
      前揭自用小客車之車頭，與告訴人所騎乘前揭機車之左側車身發生碰撞，業經
      被告於警詢中供承在卷（參見警卷第九頁），核與告訴人於警詢中指訴之情節
      相符（參見警卷第七、八頁），而本件車禍事故發生後，被告所駕駛前揭自用
      小客車前方懸掛之號牌並因碰撞而傾斜，告訴人騎乘前開機車左側車身亦因碰
      撞而受損，並有現場照片四幀及雙方車損之照片十四幀在卷可參，足認本件車
      禍發生時，應係被告駕駛之上開自用小客車車頭撞及告訴人騎乘前揭機車之左
      側車身。綜上所述之情參互以析，足認本件車禍事故之發生，應係被告於右揭
      時地駕駛前揭自用小客車，沿高雄縣岡山鎮○○○路，由北往南方向行駛，行
      經高雄縣岡山鎮○○○路與嘉新西路間設有號誌之交岔路口，欲左轉高雄縣岡
      山鎮○○○路，由西往東方向行駛時，尚未到達該交岔路口中心處，即已開始
      轉彎，且未讓由告訴人所騎乘直行之前開機車先行，以致其所駕駛之上開自用
      小客車車頭撞及前揭機車之左側車身，被告於右揭時地駕駛上開自用小客車時
      ，應有轉彎車未讓直行車先行等情；又被告於右揭時地駕駛前揭自用小客車行
      經上開交岔路口時，若能確實注意車前狀況，隨時採取必要之安全措施，自可
      於發現告訴人所騎乘之前揭機車並無讓其先行之跡象時，立即停車或為減速避
      讓之必要安全措施，避免本件車禍之發生，是被告於右揭時地駕駛前揭自用小
      客車行經前揭交岔路口時，亦有未注意車前狀況，隨時採取必要之安全措施等
      情，亦甚明確。
    (三)至被告雖辯稱：本件車禍發生時，伊駕駛之前揭自用小客車，已達該交岔路口
      中心處開始轉彎，直行車應讓伊先行，伊所駕駛之前揭自用小客車懸掛之號牌
      因碰撞而傾斜，可知本件車禍乃丙○○騎乘機車撞及伊所駕駛之自用小客車所
      致，若係伊駕駛前揭自用小客車撞及丙○○，伊所駕駛之前揭自用小客車理應
      輾過丙○○騎乘之機車，丙○○所騎乘前揭機車之倒地位置，應非於道路交通
      事故現場圖所示之位置云云。然查，觀諸卷附道路交通事故現場圖所示被告駕
      駛之前開自用小客車於本件車禍發生後停放之位置及被告騎乘之前揭機車倒地
      之位置，回溯被告所駕駛前揭自用小客車之行進路線，可知被告於右揭時地駕
      駛之前揭自用小客車尚未到達該交岔路口中心處，即已開始轉彎，已如前述，
      被告辯稱：本件車禍發生時，伊駕駛之前揭自用小客車，已達該交岔路口中心
      處開始轉彎，直行車應讓伊先行云云，應與事實不符，不足採信；其次，被告
      於右揭時地駕駛前揭自用小客車車頭撞及告訴人所騎乘上開機車之左側，原有
      導致其所駕駛前揭自用小客車懸掛之號牌因碰撞而鬆脫傾斜之可能；又被告於
      本件車禍事故發生時，在前開自用小客車行車速度不快之情況下，原可於撞擊
      告訴人所騎乘前揭機車之瞬間，急踩煞車而停止，亦無必應輾過丙○○騎乘之
      上開機車之理，被告所辯：若係伊駕駛前揭自用小客車撞及丙○○，伊所駕駛
      之前揭自用小客車理應輾過丙○○騎乘之機車，丙○○所騎乘前揭機車之倒地
      位置，亦非道路交通事故現場圖所示之位置云云，亦無足取。
    (四)按轉彎車應讓直行車先行；汽車行駛時，駕駛人應注意車前狀況，並隨時採取
      必要之安全措施，道路交通安全規則第一百零二條第一項第六款、第九十四條
      第三項定有明文。被告既考領有普通小型車駕駛執照，有道路交通事故調查報
      告表(二)一紙附卷可按，此應為被告所應注意並能注意之義務。而肇事當時天侯
      晴，夜間有照明，道路係柏油路面、乾燥無缺陷，亦無任何障礙物，視距良好
      ，復有道路交通事故調查報告表(一)在卷足據，依被告之智識、能力等情，亦無
      不能注意之情事。竟疏於注意在右揭時日駕駛前揭自用小客車行經上開交岔路
      口轉彎時，並未讓告訴人所騎乘直行之前揭機車先行，復未注意車前狀況，隨
      時採取必要之安全措施，致與告訴人騎乘之前揭機車發生碰撞，被告就本案交
      通事故之發生，顯有過失。本件交通事故之肇事因素，經本院囑託臺灣省車輛
      行車事故覆議鑑定委員會覆議鑑定結果，亦認被告於夜間駕駛自用小客車，行
      經行車管制號誌交岔路口，左轉時未讓對向直行車先行，為肇事主因，有臺灣
      省車輛行車事故履議鑑定委員會九十三年七月八日府覆議字第九三一○五二六
      號函所附之覆議意見書一份在卷可憑，至上開覆議鑑定疏未認定被告未注意車
      前狀況，並隨時採取必要之安全措施，亦為肇事原因，尚有未洽，此部分本院
      不予參酌。
    (五)另被告雖辯稱本件車禍乃告訴人飲酒過量所致云云，惟按，汽車駕駛人飲用酒
      類後其吐氣所含酒精濃度超過每公升零點二五毫克者，不得駕車，道路交通安
      全規則第一百十四條第二款定有明文。經查，本件車禍事故發生以後，經警到
      場處理，並於同日二十二時五十七分許，對於告訴人實施吐氣所含酒精濃度測
      試結果，告訴人吐氣所含酒精濃度為每公升零點一四毫克，有酒精濃度測試單
      影本一紙在卷可按，顯然並未超過每公升零點二五毫克，依前開規定，亦非不
      得駕車，被告所辯告訴人飲酒過量云云，自無足取。況且，過失傷害罪規範之
      目的，在處罰行為人因個人之過失而致他人受有傷害之行為，祇以行為人之有
      過失為致傷害之一原因為已足（院字第六三一號解釋意旨參照）。故本件告訴
      人對於本件車禍事故之發生，縱有過失，仍不能解免被告應負之過失責任。
    (六)此外，告訴人因本件車禍受有左肩扭傷之傷害，亦有劉光雄醫院診斷證明書影
      本一紙在卷足據（參見警卷第二十六頁）。被告之過失犯行與告訴人之傷害間
      ，顯有相當因果關係。
    (七)至告訴人具狀提出本件告訴時，雖另指稱因本件車禍事故而至重仁骨科醫院住
      院診治云云，並提出分別記載其受有左肩鎖骨尖鋒關節脫臼，及左肩肩鎖關節
      脫臼、左膝擦挫傷等傷害之劉光雄醫院九十二年四月十七日出具之診斷證明書
      影本及重仁骨科醫院九十二年四月十七日出具之診斷證明書影本各一紙，以為
      佐證。惟查，告訴人於本件車禍事故發生後，隨即於同日前往劉光雄醫院診治
      ，診治之結果僅受有左肩扭傷之傷害，有劉光雄醫院九十二年四月十六日出具
      之診斷證明書影本一紙在卷可憑，若告訴人確因本件車禍事故受有其他之傷害
      ，應無未為劉光雄醫院之醫師診斷並記載於當日出具之診斷證明書之可能？至
      劉光雄醫院九十二年四月十七日出具之診斷證明書及重仁骨科醫院九十二年四
      月十七日出具之診斷證明書影本各一紙，雖分別記載告訴人受有左肩鎖骨尖鋒
      關節脫臼，及左肩肩鎖關節脫臼、左膝擦挫傷等傷害，然核與上開劉光雄醫院
      九十二年四月十六日出具之診斷證明書之記載，已有不符，且經本院函詢劉光
      雄醫院及重仁骨科醫院，告訴人於九十二年四月十七日前往各該醫院診治時所
      受之傷害，可否判斷係因交通事故所致，劉光雄醫院函覆：病人（即告訴人）
      自訴騎乘機車車禍係因交通事故所致，有劉光雄醫院九十三年七月二十七日岡
      劉醫字第九三○七○五號函附卷可參；重仁骨科醫院函覆：丙○○（即告訴人
      ）所受之傷害，一般係因跌倒所係，當然可能係交通事故所致，然亦可能係騎
      車摔倒，甚或樓梯摔倒所致，無法決斷地判斷係交通事故所致，亦有重仁骨科
      醫院九十三年七月二十一日（九十三）仁字第一八○號函在卷可按，或回覆告
      訴人自稱係因交通事故所致，或認無法判決係因交通事故所致，均不足據以認
      定告訴人所受與前開劉光雄醫院九十二年四月十六日出具之診斷證明書之記載
      不符之傷勢，係因前揭劉光雄醫院九十二年四月十六日出具之診斷證明書所載
      之傷勢惡化所致，而非另因其他磕踫、擦撞或跌倒而肇致，自難僅憑告訴人片
      面之指訴，遽認前揭劉光雄醫院九十二年四月十七日出具診斷證明書影本及重
      仁骨科醫院九十二年四月十七日出具之診斷證明影本所載之傷勢，亦係本件車
      禍所肇致，附此敘明。
    (八)綜上所陳，被告上開所辯，無非事後卸責之詞，不足採信。本件事證已臻明確
      ，被告過失傷害之犯行，應堪認定。
三、核被告所為，係犯刑法第二百八十四條第一項前段之過失傷害罪。被告於肇事後
    ，在未有偵查犯罪職務之機關或公務員發覺其為犯罪人前，即主動向前往現場處
    理，尚不知肇事者為何人之高雄縣政府警察局岡山分局警員林金源供承肇事犯罪
  ，業據證人即到場處理本件車禍事故之警員林金源於本院簡易庭訊問時結證屬實
    （參見本院九十三年度交簡字第一九九號案卷第十八至二十頁），乃對於未經發
    覺之犯罪自首而接受裁判，應依刑法第六十二條前段之規定，減輕其刑。原審以
    被告罪證明確，適用刑法第二百八十四條第一項前段、第六十二條前段、第四十
    一條第一項前段，罰金罰鍰提高標準條例第一條前段、第二條，並審酌過失之程
    度、左轉車未讓直行車先行因而撞傷被害人之情節、被害人所受傷害非重，及被
    告犯罪後尚未與被害人達成和解等一切情狀，量處被告拘役三十日，並諭知易科
    罰金之折算標準，以資儆懲，認事用法核無違誤，所處之刑亦屬適當，被告上訴
    意旨猶執前詞，指摘原判決不當，為無理由，應予駁回。
據上論斷，依刑事訴訟法第四百五十五條之一第一項、第三項、第三百六十八條，判
決如主文。
本案經檢察官乙○○到庭執行職務。
中      華      民      國    九十三    年      八      月     十三     日
                                  臺灣高雄地方法院交通法庭
                                      審判長法  官  張維君
法  官  洪珮婷
                                            法  官  伍逸康
右正本證明與原本無異。
不得上訴。
                                            書記官  吳月華
中      華      民      國    九十三    年      八      月     十三     日
附錄本判決論罪科刑法條：
中華民國刑法第二百八十四條
 (過失傷害罪)
因過失傷害人者，處六月以下有期徒刑、拘役或五百元以下罰金，致重傷
者，處一年以下有期徒刑、拘役或五百元以下罰金。
從事業務之人，因業務上之過失傷害人者，處一年以下有期徒刑、拘役或
一千元以下罰金，致重傷者，處三年以下有期徒刑、拘役或二千元以下罰
金。
